【裁判字號】    97,訴,813
【裁判日期】    980225
【裁判案由】    偽造貨幣
【裁判全文】
臺灣嘉義地方法院刑事判決               97年度訴字第813號
公  訴  人  臺灣嘉義地方法院檢察署檢察官
被      告  乙○○
指定辯護人  本院公設辯護人丁○○
被      告  丙○○
選任辯護人  蕭敦仁律師
被      告  甲○○
選任辯護人  林俊生律師
上列被告因偽造貨幣等案件，經檢察官提起公訴（97年度偵字第
5133號、第5996號），本院判決如下：
    主  文
乙○○共同犯妨害國幣懲治條例第三條第一項之偽造幣券罪，累
犯，處有期徒刑陸年肆月，附表一、附表二所示之物均沒收。
丙○○共同犯妨害國幣懲治條例第三條第一項之偽造幣券罪，處
有期徒刑貳年拾月，附表一、附表二之二所示之物均沒收。
甲○○犯收集偽造通用紙幣罪，處有期徒刑壹年拾月。
    犯 罪 事 實
一、乙○○前因詐欺取財等案件，經臺灣高等法院臺南分院於民
    國90年1月31日，以87年度上易字第1348號判決判處有期徒
    刑5月，如易科罰金，以銀元300元折算1日確定，於93年6月
    14日徒刑易科罰金執行完畢（侵占罪判處罰金銀元4,000元
    因執行時效完成而免執行），詎仍不知悔改，竟基於偽造偽
    造幣券之集合犯意，自97年1月間某日起，在臺中市○○路○
    段71巷32弄54號6樓住處內，將購買之列印紙鈔紙張，使用
    多功能事務機，以彩色影印中央銀行發行之新版新臺幣（下
    同）1,000元、500元及100元真鈔正反面，用網版印刷1,000
    元、500元、100元字樣之浮水印，貼上防偽線後，再加以附
    表一所示其所有之裁切工具裁剪，將影印之正反二面偽鈔相
    互粘合，偽造1,000元、500元及100元之幣券，另於偽造完
    成後，持偽造之1,000元幣券前往桃園及新竹等地之傳統市
    場內，向真實姓名不詳之成年人攤販購買物品，換取真鈔而
    行使，共計行使50,000元，並於97年2月14日，交付1,000元
    及500元偽鈔各50張予意圖供行使之用，而收集偽造通用紙
    幣之甲○○；丙○○則於97年4、5月間某日與陳保明共同基
    於偽造幣券之集合犯意聯絡，以購買相關製造工具，參與偽
    造幣券，並承租臺中市○○路○段433號5樓居處，供乙○○
    於97年6、7月間將部分製造偽鈔之工具擺放於該處，續以前
    揭方式，偽造1,000元及100元幣券，再與丙○○共同前往桃
    園及新竹等處傳統市場，持以1,000元偽鈔向真實姓名不詳
    之成年人換取真鈔而行使，共計行使150,000元，另於97年4
    月下旬某日及同年5月9日，由丙○○依乙○○指示，各交付
    甲○○偽造之100元幣券100張。嗣經警於97年7月16日11時3
    0分許，持搜索票在前揭2址執行搜索而查獲，並分別扣得如
    附表一所示之偽造鈔票成品、半成品及製造之工具等物，而
    悉上情。
二、甲○○知悉乙○○等偽造幣券等情，基於意圖供行使之用而
    收集偽造通用紙幣之集合犯意，（一）於97年2月14日，在
    嘉義市○○路上之某遊覽車公司，取得乙○○所交付1,000
    元及500元之偽鈔各50張；（二）於97年4月下旬某日，在嘉
    義市某貨運行，由丙○○依乙○○指示交付之100元偽鈔100
    張；（三）於97年5月9日20時許，在嘉義市○○路「三皇三
    家」簡餐店，由丙○○依乙○○指示交付100元偽鈔100張而
    收集，嗣經警於97年7月16日11時35分許持搜索票在嘉義市
    ○○○街32號甲○○住處執行搜索查獲，並悉前情。
三、案經嘉義市政府警察局移送暨臺灣嘉義地方法院檢察署檢察
    官主動簽分偵查後起訴。
    理  由
壹、程序事項
    按被告以外之人於審判外之言詞或書面陳述，除法律有規定
    者外，不得作為證據，刑事訴訟法第159條第1項定有明文，
    即排除傳聞證據，目的在於確保當事人反對詰問權，然為兼
    衡訴訟程序之進行，設有傳聞證據例外之規定。本件判決引
    用之證據，有關證據能力部分，分述如下：
(一)刑事訴訟法第159條之1第2項規定：於偵查中向檢察官所為
    之陳述，除顯有不可信之情況者外，得為證據。本件證人蔡
    貴雲於偵查中經具結所為證言，固屬被告以外之人於審判外
    之言詞陳述，惟係於自由意志下所為陳述，並經具結，自無
    顯不可信之情形，依刑事訴訟法第159條之1第2項規定，自
    應有證據能力。
(二)另搜索、扣押及勘驗，應制作筆錄，記載實施之年、月、日
    及時間、處所並其他必要之事項。扣押應於筆錄內詳記扣押
    物之名目，或制作目錄附後。勘驗得制作圖畫或照片附於筆
    錄。筆錄應令依本法命其在場之人簽名、蓋章或按指印；又
    公務員職務上製作之紀錄文書、證明文書，除顯有不可信之
    情況外，得為證據，刑事訴訟法第42條、第159條之4第1款
    分別定有明文。本件嘉義市政府警察局警員持本院核發之搜
    索票，在上址3處進行搜索，所製作之搜索扣押筆錄、扣押
    物品目錄表、扣押物品收據（見警卷第35至54頁），觀其搜
    索形式，依法向本院聲請，亦無瑕疵可指，且係依在場之人
    、所搜獲物品為客觀之紀錄，並未加入個人判斷之意見，若
    有錯誤、虛偽，公務員可能因此擔負刑事及行政責任，從而
    其正確性及可信性極高，且至審判期日已無重現現場相關跡
    證、數據之可能，具有一定程度之不可替代性，屬刑事訴訟
    法第159條之4第1款所定之「公務員職務上製作之紀錄文書
    」，應認有證據能力。
(三)至於卷附中央印製廠97年8月8日中印發字第0970003161號函
    檢送之鈔券鑑定報告（見偵查卷第49至50頁），本質上雖係
    鑑定人員於審判外之書面陳述，然其係受臺灣嘉義地方法院
    檢察署檢察官囑託鑑定，依刑事訴訟法第206條第1項規定提
    出書面報告，是屬同第159條第1項「被告以外之人於審判外
    之言詞或書面陳述，除法律有規定者外，不得作為證據。」
    ，所稱「法律有規定者」之例外情形，即具有證據能力。
(四)另被告以外之人於審判外之陳述，雖不符前4條（即刑事訴
    訟法第159條之1至之4）之規定，而經當事人於審判程序同
    意作為證據，法院審酌該言詞陳述或書面陳述作成時之情況
    ，認為適當者，亦得為證據。當事人、代理人或辯護人於法
    院調查證據時，知有第159條第1項不得為證據之情形，而未
    於言詞辯論終結前聲明異議者，視為有前項之同意，此觀刑
    事訴訟法第159條之5規定甚明。
１、本件公訴檢察官、辯護人、被告乙○○對共同被告丙○○、
    甲○○；被告丙○○對共同被告乙○○、甲○○；被告甲○○對共同被告乙○○、丙○○於警詢證述及房屋租賃契約（
    見97年度聲搜字第663號卷，下稱聲搜卷，第105至108頁）
    等證據能力，於本院行準備程序及審理時均表示同意作為本
    案之證據，且迄於言詞辯論終結前亦未聲明異議。本院審酌
    前揭證人證述及書證作成之情況，核無違法取證或其他瑕疵
    ，認為以之作為證據為適當，自得作為證據。
２、另檢察官依通訊監察及保障法規定，就被告等人使用之行動
    電話進行通訊監察，此有通訊監察書在卷可稽（見聲搜卷第
    9至18頁），又偵查犯罪機關依法定程序監聽，該監聽所得
    之錄音帶或光碟，始屬調查犯罪所得之證據，依據監聽錄音
    結果予以翻譯而製作之通訊監察譯文，乃該監聽錄音內容之
    顯示，此為學理上所稱之派（衍）生證據。此通訊監察譯文
    ，如為偵查犯罪機關單方面製作，因不具特信性文書要件，
    於被告或訴訟關係人對其譯文之真實性發生爭執或有所懷疑
    時，法院即應依刑事訴訟法第165條之1第2項之規定，勘驗
    該監聽之錄音帶或光碟踐行調查證據之程序，以確認該錄音
    聲音是否為本人及其內容與通訊監察譯文之記載是否相符，
    其譯文與法院之勘驗結果不符者，該不符部分自不得為證據
    。若被告等人對監聽錄音之譯文真實性並不爭執，即無勘驗
    以顯示聲音之必要。基於傳聞法則例外之同意法則，應認該
    通訊監察譯文得為證據。本件卷內之相關電話監聽譯文，係
    經臺灣嘉義地方法院檢察署檢察官依法聲請本院核發通訊監
    察書，進行監聽後，再將對話內容製成譯文，取證程序未見
    違法情事，檢察官、被告及其等之辯護人於本院行準備程序
    及審理時就卷附通訊監察譯文，悉經被告均坦承係其對話內
    容無訛，並為辯護人及檢察官所不爭執（見本院卷第48至51
    、83、84頁），其內容復與被告等人有無各該犯行之待證事
    實具有關連性，本院審酌上開譯文作成時之情況，認為以之
    作為證據為適當，自得作為證據。
(五)至於卷附扣押物品照片6張（見警卷第90至92頁），係以科
    學、機械之方式，對於所拍攝內容所為忠實且正確之記錄，
    性質上並非供述證據，無刑事訴訟法第159條第1項規定之適
    用，併以說明。
貳、實體事項
一、前揭乙○○、丙○○共同偽造幣券、行使偽造幣券、甲○○
    意圖供行使之用而收集通用紙幣等犯罪事實，業據乙○○、
    丙○○、甲○○於本院行準備程序及審理時坦承不諱（見本
    院卷第48至50、94至99、149、150頁），核與共同被告丙○○、甲○○於警詢之證述情節相當（見警卷第12至20頁），
    又扣案之1,000元鈔票，經取樣2張（號碼分別為：FR529053
    WC、BT725927UC）送中央銀行中央印製廠鑑定，認「該等新
    版偽鈔均以彩色噴墨方式仿印，無凹版印紋凸起效果，無隱
    藏字，紙張非鈔券紙，水印以灰色墨在紙張背面仿製，以黏
    貼金屬箔膜（箔膜上以壓凸方式壓出『菊花』及『1000』字
    樣，另以黑色墨印『1000』仿箔膜上之凹版文字）仿條狀光
    影變化箔膜，以噴墨方式仿鈔券正面左下角、背面左上角之
    變色油墨面額數字及鈔券背面六段裸露部分之安全線」，此
    有中央印製廠97年8月8日中印發字第0970003161 號函檢送
    之鈔券鑑定報告1份附卷可證（見偵查卷第49至50頁），至
    於另扣案之1,000元鈔票40張（附表一編號1、13所示共計42
    張，經取樣2張送驗），經本院審理時當庭勘驗，鈔票號碼
    均為BT725927UC，此有勘驗筆錄1份在卷為佐（見本院卷第9
    1頁），與送驗偽鈔樣本為相同號碼，亦均有前揭鑑定報告
    與真鈔不符之情形，足證扣案之1,000元幣券均屬偽鈔，要
    屬無疑。
二、另共同正犯之意思聯絡，不限於事前有所協議，其於行為當
    時，基於相互之認識，以共同犯罪之意思參與者，亦無礙於
    共同正犯之成立，最高法院73年臺上字第1886號判例意旨可
    供參照，即共同正犯之成立，祇須具有犯意之聯絡，行為之
    分擔，既不問犯罪動機起於何人，亦不必每一階段犯行均經
    參與，本件乙○○偽造幣券犯行持續中，丙○○始於途中加
    入參與偽造幣券，除知悉乙○○偽造幣券外，並於97年5月8
    日承租臺中市○○路○段433號5樓房屋、購買相關工具，此
    觀丙○○（B女）使用門號0000000000號行動電話與乙○○
    （A男）使用之門號0000000000號行動電話通訊監察譯文，
    於97年5月28日15時19分41秒對話內容：「A男：有沒有到了
    啦。B女：快到了，剛剛好了，要不要再用下去？A男：再加
    一點點下去，再跟他按一次。…B女：那你跟我拿刀片，還
    有另外一支刀子。…」、97年6月17日10時45分0秒對話內容
    ：「A男：我在這邊忙，你去買漿糊和洗面皂。B女：買漿糊
    和洗面皂，還要什麼？A男：回去要切割，黏那個條子…」
    等語，亦有房屋租賃契約、摘要譯文表及通訊監察指揮書各
    1份在卷可稽（見聲搜卷第15、16、37、43、107、108頁）
    ，顯見丙○○確實知悉乙○○偽造幣券，並以購買使用工具
    而參與，又與乙○○共同行使或交付所偽造之幣券，揆諸前
    揭說明，其等間有偽造幣券之犯意聯絡及行為分擔，至為灼
    然。此外，復有搜索票、搜索扣押筆錄、扣押物品目錄表、
    扣押物品收據、通訊監察指揮書、摘要譯文表等件存卷為按
    （見警卷第27至54、68至83頁；聲搜卷第9至18頁），並有
    扣案如附表一所示偽造之幣券成品、半成品及工具在卷足憑
    。綜上所述，本件事證明確，被告3人犯行堪以認定，應予
    依法論科。
三、論罪科刑
(一)按中央銀行依中央銀行法第13條第1項規定發行中華民國貨
    幣；中華民國貨幣為新臺幣，又臺灣銀行發行之新臺幣，自
    中央銀行委託代理發行之日起，如有偽造行為，應依妨害國
    幣懲治條例論科，司法院大法官會議釋字第99號著有解釋可
    參。即中央銀行於50年7月1日在臺灣復業後，已委託臺灣銀
    行發行新臺幣，依上開說明新臺幣已具國幣性質。另妨害國
    幣懲治條例第3條第1項所規定之「偽造幣券」，係指摹擬真
    正幣券以為製造，而偽造之幣券，僅須與真幣類同，足使一
    般人誤信為真正之幣券，罪即成立，原不必與真幣完全相同
    ，其方法為何，則無限制，只須著手於偽造幣券，而有與真
    幣類同之物品完成即可，至其方法隨科技之進步而有不同，
    當今印表機已甚普及，如以彩色多功能機器影印偽造幣券，
    產生與真幣類同，足使一般人誤信為真正之幣券，犯罪亦屬
    成立。被告偽造之1,000元紙鈔，就外觀而言，除金屬箔膜
    以黏貼方式，紙質非如真鈔精緻，但均以彩色影印方式仿印
    ，與真鈔相似，如將之混於真正之1,000元紙鈔中或折疊行
    使，客觀上自足以使社會上一般人誤認為真鈔，且乙○○於
    本院審理時亦自承：97年1月至4月間，自己行使1,000元之
    偽鈔共計50,000元，後與丙○○共同行使1,000元之偽鈔共
    計150,000元等語（見本院卷第167頁），更徵確足以使一般
    人誤認為真鈔，乙○○、丙○○並無製作「新臺幣」權限，
    仍以上開方式，製成「新臺幣」1,000元、500元、100元偽
    鈔成品圖供使用，是核被告乙○○、丙○○所為，係犯妨害
    國幣懲治條例第3條第1項偽造幣券罪，其等就本件犯行（97
    年4、5月間某日起）有犯意聯絡及行為分擔，為共同正犯，
    又偽造幣券後再以行使或交付於人，其行使、交付偽造幣券
    之低度行為，均為偽造之高度行為所吸收，不另論罪。另偽
    造幣券罪係立法者預定有數個同種類行為而反覆實行之犯罪
    ，行為人以單一之犯意、單一之行為，持續侵害一個法益，
    應論以集合犯之單純1罪，至於本件雖扣獲偽造幣券半成品
    （附表一編號2、14所示），縱令在未完成偽幣外觀前，其
    各個舉動已與該罪之構成要件完全相符，行為人主觀上對其
    各個舉動，不過為犯罪行為之一部分，無先後次序可分，亦
    非可獨立成罪，是偽造幣券半成品部分，為偽造幣券犯行之
    一部分，與偽造幣券既遂犯行部分為事實上之一罪關係，不
    另論以偽造幣券未遂罪（最高法院93年度臺上字第2426號判
    決意旨參照），再者，偽造幣券後行使以詐購物品，詐得找
    取真正之通用紙幣及物品，本質上即含有詐欺之成分，自為
    行使偽造之通用紙幣行為所吸收（而行使行為亦為偽造之高
    度行為所吸收），亦不再另論詐欺取財罪。至於公訴意旨認
    乙○○、丙○○係犯刑法第195條第1項偽造貨幣罪，容有誤
    會，惟與本件論罪之妨害國幣懲治條例第3條第1項偽造幣券
    罪為特別法與普通法之法律競合關係，應為起訴效力所及，
    本院自得予以審理，並告知被告，以維其權益（見本院卷第
    80頁）。
(二)次按廣義之貨幣固可包含硬幣及紙幣，惟刑法上偽造貨幣罪
    章各條所稱之貨幣，係專指國家鑄造發行之硬幣而言，又中
    央銀行所發行之新臺幣幣券，既經政府訂為法幣，具有強制
    流通之性質，自屬刑法上所稱之通用紙幣（最高法院28年上
    字第896號、63年臺上字第2194號判例、司法院院字第1502
    號解釋意旨參照）。至於刑法第196條第1項後段之意圖供行
    使之用而收集變造、偽造通用紙幣罪，所謂「收集」者，係
    指收買、受贈、互換等一切收取行為，即移轉自己實力支配
    下之持有行為，均包括在內，且在收取以前，主觀上即有行
    使之犯罪意思者而言，而「收集」屬脫離於人，移轉於己，
    與「交付」屬脫離於己，移轉與人之行為互異（最高法院96
    年度臺上字第4938號、第264號判決意旨可資參照），是核
    被告甲○○所為，則係犯刑法第196條第1項後段之收集偽造
    通用紙幣罪，又收集行為之犯罪構成要件亦係立法者預定有
    數個同種類行為而反覆實行之犯罪，即有反覆為同一行為之
    意，為集合犯，應論以包括之一罪，是其先後3次收集犯行
    ，仍應論以1罪。
(三)查乙○○前因詐欺取財等案件，經臺灣高等法院臺南分院判
    處罪刑確定，於93年6月14日徒刑易科罰金執行完畢，詳如
    犯罪事實欄所載，亦有臺灣高等法院被告前案紀錄表附卷可
    據，其於受徒刑之執行完畢，5年以內故意再犯本件有期徒
    刑以上之罪，為累犯，除法定刑為無期徒刑部分，依法不得
    加重外，餘則應依刑法第47條第1項規定，加重其刑。
(四)至於丙○○所犯妨害國幣懲治條例第3條第1項偽造幣券罪，
    最輕本刑為有期徒刑5年以上之罪，然衡諸其參與本件偽造
    幣券犯行，並非自始參與，而係承繼加入，時間非長，著手
    實施偽造者為乙○○，即就行為分擔情節以觀，並未居於主
    導地位，又甲○○所犯雖為最輕本刑3年以上有期徒刑之罪
    ，然依本院前揭認定，其收集偽造1,000元及500元紙鈔各50
    張、100元紙鈔100張，均已退回交予乙○○，後再收集100
    元偽鈔100張則尚未行使或交付，對於金融秩序及交易信用
    之妨害情節非重，如對丙○○予以量處5年以上有期徒刑、
    甲○○予以量處3年以上有期徒刑，依其情節堪認屬情輕法
    重，各依刑法第59條規定，酌減其刑。
(五)爰審酌乙○○、丙○○偽造幣券進而行使，圖謀不勞而獲，
    擾亂社會金融秩序，危及經濟市場正常運作，又乙○○偽造
    行使之幣券金額已高達200,000元，情節非輕，甲○○收集
    偽造通用紙幣，尚未行使而流通，兼衡被告3人於本院審理
    時均坦承犯行，乙○○居於偽造幣券之主導地位、丙○○承
    繼參與，與乙○○行使之偽造幣券金額為150,000元、其等
    之素行（見卷附臺灣高等法院被告前案紀錄表），乙○○自
    承高工肄業、已離婚、待業中、丙○○陳稱高中肄業、與母
    親、姪子同住，在飲料店打工、甲○○則稱國中畢業、與祖
    母、母親、妻子同住，從事粗工工作等一切情狀，分別量處
    如主文所示之刑，以示懲儆。至於甲○○及其辯護人請求諭
    知公益捐款並給予緩刑云云，惟本院考量刑法第196條第1項
    後段處罰意圖供行使之用而收集偽造貨幣及意圖供行使之用
    而交付偽造貨幣2罪，前者之收集行為雖未流通交易市場，
    然立法者認與後者交付而有流通交易市場之虞，應為相同評
    價，具破壞公眾對國家發行通用紙幣真正之信賴，對真幣之
    公共信用及金融交易秩序甚有危害，侵害公眾貨幣信用安全
    法益，係屬相當，雖甲○○所收集之偽造紙幣並無交付他人
    情事，然係因主觀上認所收集之紙幣，偽造技術欠佳，不敢
    使用，且先後3次自乙○○處取得偽造幣券，金額亦非少，
    意圖使用以求獲利之堅決心態甚明，認不宜予以緩刑，附此
    敘明。
四、沒收部分
(一)按另共同正犯因相互間利用他人之行為，以遂行其犯意之實
    現，本於責任共同原則，有關沒收部分，對於共犯間供犯罪
    所用之物，自均應為沒收之諭知，又犯意圖供行使之用，而
    偽造幣券罪者，其偽造之幣券，不問屬於犯人與否，固應依
    妨害國幣懲治條例第6條之規定宣告沒收，但所謂偽造之幣
    券，以客觀上已達於足以使人誤認為真幣者為限，若尚未偽
    造完成而不具有幣券之外觀者，則不在得依上開規定諭知沒
    收之列，是偽造幣券之半成品，尚非偽造之幣券，自不在得
    依上開規定諭知沒收之列（最高法院88年度臺上字第7218號
    、94年度臺上字第4718號判決要旨參考）。另得依刑法第20
    0條沒收之偽造幣券用之器械原料，以構成同法分則第12章
    所定各罪者為限，如依妨害國幣懲治條例論科，因妨害國幣
    治罪條例就供偽造幣券所用之器械原料等物，並無沒收之規
    定，則應引用刑法第11條規定，依同法第38條第1項第2款，
    沒收該等器械原料（最高法院80年度臺上字第124號判決意
    旨參照）。是附表一編號1、13所示之1,000元幣券成品，係
    偽造之幣券，應依妨害國幣懲治條例第6條之規定，宣告沒
    收，而附表二所示偽造1,000元偽鈔共計200張（核200,000
    元），其中丙○○共同參與附表二之二部分（1,000元偽鈔1
    50張），均因無法證明業已滅失，亦應依妨害國幣懲治條例
    第6條之規定，宣告沒收。至於扣案附表一編號2、14所示之
    偽造1,000元、100元幣券半成品，尚未裁割，未偽造完成，
    外觀上並未達足以使人誤認為真鈔之程度，揆諸前開說明，
    自非屬妨害國幣懲治條例第6條所規定應予沒收之範圍，惟
    仍係乙○○與丙○○共同犯妨害國幣懲治條例第3條第1項之
    偽造幣券罪所生之物，應依刑法第38條第1項第3款規定沒收
    之。又附表一編號3至7、9、10、15至25所示之偽造貨幣之
    器械原料，亦屬乙○○所有，且為共同犯偽造幣券罪所用之
    物，另附表一編號8、11、12所示之物則為乙○○所有，供
    本件行使偽造幣券所用之物，業據其等陳明在卷（見警卷第
    2、3、12頁），均應依刑法第38條第1項第2款規定，諭知沒
    收。
(二)有關甲○○返還收集之偽造1,000元幣券50張、500元幣券50
    張、100元幣券100張予乙○○，業據乙○○於本院審理時供
    稱：已燒毀等語（見本院卷第163、167頁），另甲○○收集
    乙○○交付之偽造100元幣券100張，亦據甲○○於本院審理
    時陳明：已經燒毀等語（見本院卷第169頁），即並無積極
    證據證明已有行使或交付而流通交易市場等情，且無其他積
    極證據堪認被告供詞為虛，應認業已滅失，此部分不予諭知
    沒收。另警方在臺中市○○路○段71巷32弄54號6樓居處扣獲
    之行動電話2支，與乙○○、丙○○偽造或行使偽造幣券並
    無關聯，而查扣之現金硬幣4,120元，據乙○○辯稱：係平
    日儲蓄，並非行使偽鈔換得等語（見本院卷第49頁），並無
    積極證據堪認係因本件犯行所生之物，亦非違禁物，依有疑
    利於被告法則，均不予諭知沒收。
五、不另為無罪之諭知部分
(一)公訴意旨略以：被告甲○○收集被告乙○○交付之偽鈔後，
    持以交付予數名真實姓名、年籍不詳之成年男子向商店購買
    物品使用，認其涉犯刑法第196條第1項後段之意圖供行使之
    用而交付偽造通用紙幣罪嫌云云。
(二)犯罪事實應依證據認定之，無證據不得認定其犯罪事實，又
    不能證明被告犯罪或其行為不罰者，應諭知無罪之判決，刑
    事訴訟法第154條第2項及第301條第1項分別定有明文。另認
    定犯罪事實，所憑之證據，雖不以直接證據為限，間接證據
    亦包括在內，然無論直接或間接證據，其為訴訟上之證明，
    須於通常一般之人均不致於有所懷疑，而得確信其為真實之
    程度者，始得據之為有罪之認定，倘其證明尚未達到此一程
    度，而有合理性懷疑之存在時，即無從為有罪之認定，根據
    「罪證有疑，利於被告」之證據法則，即不得遽為不利於被
    告之認定，最高法院76年臺上字第4986號判例可為參照；再
    犯罪事實之認定，應憑真實之證據，倘證據是否真實尚欠明
    顯，自難以擬制推測之方法，為其判斷之基礎，要屬當然。
    至於刑法第196條第1項後段之「交付於人」係指明示他人為
    偽幣而移交他人，使其持有而言，必於交付時告知他人所交
    付為偽造之貨幣，若交付當時並未明白告知，係混充真幣以
    流通，則非本罪之交付，而屬同條前段之「行使」行為，先
    以說明。
(三)公訴意旨認甲○○涉犯交付偽造通用紙幣罪嫌，無非係以甲○○於偵查時供稱：有拿給朋友試試看等語（見偵查卷第18
    頁），並有監聽摘要譯文表在卷為佐。訊據被告甲○○於本
    院審理時否認有何交付偽鈔情事，辯稱：第1次向乙○○取
    得之偽鈔，朋友來看覺得太粗糙、不好用，再跟乙○○聯絡
    ，要其再寄品質較佳之偽鈔，但亦無法使用，始再跟乙○○
    聯絡，將第1、2次所收集之偽鈔均交回，由丙○○取走，另
    取得100元偽鈔100張，但因為顏色仍差強人意，將之全部燒
    燬等語（見本院卷第97頁）。經查：甲○○（A男）使用門
    號0000000000號行動電話與乙○○（B男）使用門號0000000
    000號行動電話聯絡，於97年2月13日19時58分51秒通話內容
    ：「B男：明天你過去領就好了…A男：北港路喔…」等語，
    即本件犯罪事實二（一）所示甲○○向乙○○取得偽造幣券
    部分，而於同年4月21日13時18分9秒、同年5月8日14時28分
    2秒、同年5月8日21時14分44秒2人之通訊監察譯文均有「很
    難用；帶100張下來互相交換」等語，此均有摘要譯文表1份
    存卷可參（見聲搜卷第73、76至79頁），與公訴意旨所指甲○○意圖供行使之用交付他人情形，並未相當，另於97年2
    月4日前之通訊譯文內容，與本件使用自乙○○處收集之偽
    造幣券並無所涉，再者，交付行使之對象、使用偽鈔之數目
    及時間、地點，受交付者有無使用於商店購物均屬未明，即
    無任何證據堪為佐證甲○○確有意圖供行使之用，將收集之
    偽造幣券交付他人等情，再輔諸證人蔡貴雲於偵查中具結證
    稱：甲○○並未交付偽鈔或行使換錢等語（見偵查卷第10頁
    ），而丙○○於本院審理時供稱：當日甲○○有將不要之東
    西以袋子裝載，後交給乙○○等語（見本院卷第98頁），乙○○亦供稱：甲○○退回之偽鈔，均已燒毀等語（見本院卷
    第167頁），即甲○○就犯罪事實二（一）、（二）所示之
    偽造幣券均經交回予乙○○，尚乏積極證據可證甲○○確有
    將取得之偽鈔交付於人，自難以擬制推測之方法，認定甲○○有意圖供行使之用而將偽鈔交付於人之犯行，此外，復查
    無其他積極證據足堪佐證公訴意旨所指犯行，此部分尚無從
    使本院獲得被告有罪之心證，依「罪疑有利被告」之法則，
    應認其犯罪嫌疑不足，惟此部分如成立犯罪，與前揭本院認
    定有罪之收集偽造通用紙幣罪，具高、低度行為之吸收關係
    ，屬實質上1罪，爰不另為無罪諭知。
據上論斷，依刑事訴訟法第299條第1項前段，妨害國幣懲治條例
第3條第1項、第6條，刑法第11條、第28條、第196條第1項後段
、第47條第1項、第59條、第38條第1項第2款、第3款，刑法施行
法第1條之1第1項、第2項前段，判決如主文。
本案經檢察官陳昱奉到庭執行職務。
中    華    民    國    98    年     2    月    25    日
                  刑事第二庭審判長法  官  沈福財
                                  法  官  盧怡秀
                                  法  官  林青怡
以上正本證明與原本無異。
如不服本判決應於收受判決後10日內向本院提出上訴書狀，並應
敘述具體理由；其未敘述上訴理由者，應於上訴期間屆滿後20日
內向本院補提理由書（均須按他造當事人之人數附繕本）「切勿
逕送上級法院」。
中    華    民    國    98    年     2    月    25    日
                                  書記官  李佳惠
附錄論罪科刑法條
妨害國幣懲治條例第3條
意圖供行使之用，而偽造、變造幣券者，處無期徒刑或 5 年以上
有期徒刑，得併科 5 千元以下罰金。
犯前項之罪，因而擾亂金融，情節重大者，處死刑或無期徒刑。
第 1 項之未遂犯罰之。
刑法第196條
行使偽造、變造之通用貨幣、紙幣、銀行券，或意圖供行使之用
而收集或交付於人者，處 3 年以上 10 年以下有期徒刑，得併
科 5 千元以下罰金。
收受後方知為偽造、變造之通用貨幣、紙幣、銀行券而仍行使，
或意圖供行使之用而交付於人者，處 5 百元以下罰金。
第 1 項之未遂犯罰之。
【附表一】應沒收之物
┌──┬───┬────────────┬───┬───────┐
│編號│扣獲  │扣案物品                │數量  │備註          │
│    │地點  │                        │      │（沒收依據）  │
├──┼───┼────────────┼───┼───────┤
│1   │臺中市│偽造仟元紙鈔成品        │5張   │妨害國幣懲治條│
│    │黎明路│                        │      │例第6條       │
├──┤2段71 ├────────────┼───┼───────┤
│2   │巷32弄│偽造佰元紙鈔半成品      │400張 │刑法第38條第1 │
│    │54號6 │                        │      │項第3款       │
├──┤樓    ├────────────┼───┼───────┤
│3   │      │製成材料紙張            │1袋   │刑法第38條第1 │
├──┤      ├────────────┼───┤項第2款       │
│4   │      │仟元紙鈔樣版            │1張   │              │
├──┤      ├────────────┼───┤              │
│5   │      │佰元紙鈔樣版            │1張   │              │
├──┤      ├────────────┼───┤              │
│6   │      │防偽線製成材料（螢光片）│1袋   │              │
├──┤      ├────────────┼───┤              │
│7   │      │偽鈔螢光貼紙（燙金）    │7張   │              │
├──┤      ├────────────┼───┤              │
│8   │      │偽鈔使用行程記事本      │5本   │              │
├──┤      ├────────────┼───┤              │
│9   │      │放大鏡                  │1支   │              │
├──┤      ├────────────┼───┤              │
│10  │      │偽鈔切割工具            │1組   │              │
│    │      │（含裁切墊板2個、刀片2盒│      │              │
│    │      │、鐵尺1支、塑膠尺1支）  │      │              │
├──┤      ├────────────┼───┤              │
│11  │      │全國各地地圖            │13本  │              │
├──┤      ├────────────┼───┤              │
│12  │      │EPSON EP印表機使用手冊  │1本   │              │
├──┼───┼────────────┼───┼───────┤
│13  │臺中市│偽造仟元紙鈔成品        │37張  │妨害國幣懲治條│
│    │向上路│                        │      │例第6條       │
├──┤2段433├────────────┼───┼───────┤
│14  │號5樓 │偽造仟元紙鈔半成品      │176張 │刑法第38條第1 │
│    │      │                        ├───┤項第3款       │
│    │      │                        │149張 │              │
├──┤      ├────────────┼───┼───────┤
│15  │      │仟元紙鈔樣版            │1張   │刑法第38條第1 │
├──┤      ├────────────┼───┤項第2款       │
│16  │      │偽鈔印刷網版            │7個   │              │
├──┤      ├────────────┼───┤              │
│17  │      │口紅膠                  │1個   │              │
├──┤      ├────────────┼───┤              │
│18  │      │厚薄規                  │1個   │              │
├──┤      ├────────────┼───┤              │
│19  │      │偽鈔螢光貼紙（燙金）    │70張  │              │
├──┤      ├────────────┼───┤              │
│20  │      │多功能事務機            │2台   │              │
├──┤      ├────────────┼───┤              │
│21  │      │偽鈔裁切工具            │1組   │              │
│    │      │（含裁切墊板3個、美工刀3│      │              │
│    │      │支、刀片2盒、鐵尺1支、塑│      │              │
│    │      │膠尺2支、木片2個）      │      │              │
├──┤      ├────────────┼───┤              │
│22  │      │偽鈔印刷油墨            │1袋   │              │
├──┤      ├────────────┼───┤              │
│23  │      │防偽線製成材料（螢光片）│1包   │              │
├──┤      ├────────────┼───┤              │
│24  │      │偽鈔印刷工具            │1組   │              │
│    │      │（含刷子2支、網板推手2個│      │              │
│    │      │、批土刀1個）           │      │              │
├──┤      ├────────────┼───┤              │
│25  │      │偽鈔製成材料紙張        │1箱   │              │
└──┴───┴────────────┴───┴───────┘
【附表二】未扣案應沒收之偽鈔
一、乙○○行使之偽造幣券1,000元鈔票50張。
二、乙○○、丙○○共同行使偽造幣券1,000元鈔票150張。


司法院資訊處製作；財團法人民間司法改革基金會備份。
